【裁判字號】    97,交聲,181
【裁判日期】    970922
【裁判案由】    違反道路交通管理處罰條例聲明異議
【裁判全文】
臺灣苗栗地方法院交通事件裁定         97年度交聲字第181號
原處分機關  交通部公路總局新竹區監理所苗栗監理站
異  議  人
即受處分人  甲○○
上列異議人即受處分人因違反道路交通管理處罰條例案件，對交
通部公部總局新竹區監理所苗栗監理站於民國97年6 月24日所為
之竹監苗字第裁54-Z00000000號處分，聲明異議，本院裁定如下
：
    主  文
原處分撤銷。
甲○○所有汽車駕駛人，行駛高速公路速度，超過規定之最高速
限未滿二十公里，處罰鍰新臺幣肆仟伍佰元，並記違規點數壹點
。
    理  由
一、按汽車行駛於高速公路、快速公路或設站管制之道路，不遵
    使用限制、禁止、行車管制及管理事項之管制規則而有行車
    速度超過規定之最高速限或低於規定之最低速限之行為者，
    處汽車駕駛人新臺幣（下同）3,000 元以上6,000 元以下罰
    鍰，並予記違規點數1 點，道路交通管理處罰條例第33條第
    1 項第1 款、第63條第1 項第1 款分別定有明文。
二、原處分機關略以：異議人即受處分人甲○○於民國97年1 月
    31日8 時40分許，駕駛車牌號碼2F-9863 號自用小客車，行
    經國道四號東向15.2公里處，因「限速90公里，行速107 公
    里，超速17公里，測距185 公尺」違規，為內政部警政署國
    道公路警察局第三警察隊警員掣開公警局交字第Z00000000
    號違規通知單。嗣異議人未於應到案日期繳納罰鍰，爰依道
    路交通管理處罰條例第33條第1 項第1 款暨違反道路交通管
    理事件統一裁罰基準及處理細則第44條第1 項規定，裁罰異
    議人新臺幣4,500 元（裁決書漏載第63條第1 項第1 款，並
    漏記違規點數1點）等語。
三、異議人聲明異議意旨略以：異議人於違規時地，駕駛上開自
    小客車，為國道公路警察局第三警察隊執勤員警用不具測照
    功能之雷射光束瞄準器材以違規超速攔檢取締，當時異議人
    即告知員警，違規超速車輛應是行駛內線超越本人之車輛，
    為何不攔檢該車，而要異議人成代罪羔羊，因此拒簽收違規
    單。又執勤員警為何捨具有公信力及直接證據力之偵照器材
    不用，而非得使用具有爭議性無證據力，且易造成誤判之雷
    射光束瞄準器材蒐證，此不科學的蒐證取締方式，不會獲得
    社會大眾認同，為此提出聲明異議云云。
四、經查：
（一）異議人即受處分人甲○○駕駛車牌號碼2F-9563 號自用小
      客車，行經高速公路國道四號東向15.2公里處，因「限速
      90公里，行速107 公里，超速17公里，測距185 公尺」之
      違規事實，經內政部警政署國道公路警察局第三警察員警
      攔停舉發等情，有內政部警政署國道公路警察局舉發之違
      反道路交通管理事件通知單1 紙在案可稽。異議人雖以上
      開情詞置辯，惟本案經原舉發單位即內政部警政署國道公
      路警察隊造橋分隊於97年7 月25日以公警三交字第097037
      2377號函覆略以：「二、本隊員警於單記時、地執行巡邏
      勤務時，測獲該車行速107 公里（限速90公里），超速17
      公里，員警確認該車超速無誤，經示意攔檢，告知駕駛人
      超速違規及地點，並當場將使用之雷射槍內顯示測獲車速
      及測距（185 公尺）一併告知後，始填製第Z00000000 號
      違規單舉發。三、經查雷射槍測速器係以雷射光束瞄準（
      鎖定）單一受測目標進行偵測，一次只能側測一輛車，不
      受其他車輛干擾。本案係當場攔查舉發違規案件（非測照
      逕行舉發案件），因該測速器材未具照相功能，致無法提
      供採證照片。查據執勤員警證稱：『當時該車被警以雷射
      測速器瞄準測測至攔檢時，均未離員警視線，確認該車超
      速無誤，非駕駛人所述內側車道有其他車輛。在攔查違規
      車輛時，均會顧及到用路人的行車安全，當時亦在安全狀
      況下引導違規車輛停至安全處所。…』，本隊執勤員警查
      獲違反道路交通管理之行為者，本於職權當場舉發，並無
      不合，該車違規行為屬實。」等語，堪認異議人確實有超
      速行駛之情無訛，有上開書函1 份在卷可稽。再參以執勤
      員警與異議人素不相識，並無宿怨、仇隙，亦應無甘冒自
      身觸犯偽造文書之風險而開立舉發單誣攀異議人之理。
（二）異議人雖質疑執勤員警使用具爭議性，且易造成誤判之測
      速器舉發違規云云，惟經原舉發機關提出當時所使用之雷
      射測速儀，係由經濟部標準檢驗局於96年11月12日檢定合
      格在案，檢定合格單號碼：JOGB0000000 號，有效期間自
      96年11月12日至97年11月30日，亦有原舉發單位提出之經
      濟部標準檢驗局第J0GB0000000 號雷射測速儀檢定合格證
      書影本1 份附卷可稽，本件雷射測速儀所測得異議人駕駛
      車輛時速為每小時107 公里，亦未逾乎常情，是其準確性
      並無疑義，異議人確有超速未滿20公里之違規屬實。
（三）又按行為人有違反道路交通管理處罰條例之情形，經當場
      舉發者，應填製舉發通知單交付該行為人簽名或蓋章收受
      之，拒絕簽章者，並記明其事由，視為已收受，違反道路
      交通管理事件統一裁罰基準及處理細則第11條第1 項第1
      款亦定有明文。是以本件舉發通知單業於警員掣單完成後
      交予異議人簽收，惟遭異議人拒絕，警員乃於舉發通知單
      上記明「拒簽，通知聯當場交付」等語，此為異議人於聲
      明異議狀內自承，依上開規定，此情「視為已收受」而完
      成送達，是異議人對上開違規事實，自諉無不知之理。
（四）至於本件交通違規舉發過程雖未錄影或拍照存證，然取締
      之交通警員當時係以雷射測速儀瞄準偵測異議人超速行駛
      ，而至攔檢時，均未離員警視線，且攔停後，並當場將使
      用測速之雷射槍內顯示測獲車距及測距一併告知，始掣單
      舉發，是舉發員警係親眼目睹，可資為證，再交通警員掣
      單舉發違反道路交通管理處罰條例所列之違規事實，本質
      上為行政處分，係公務員基於職務上權力，依法就特定之
      具體事件所為具有公法上效果之單方行政行為，基於公務
      員為公法上行為具有公信力之原則，該行政處分當可被推
      定為真正，其據以依法處分之事實認定亦為真正無誤，本
      此公信原則，立法者以道路交通管理處罰條例第92條第3
      項之授權，賦予行政機關訂定違反道路交通管理事件統一
      裁罰基準及處理細則，使執勤員警得當機處分，以達其維
      護交通秩序、安全之行政目的。反之，若謂公務員一切行
      政行為均需預留證據以證其實，則國家行政勢必窒礙難行
      。據此，刑事訴訟法就犯罪證據有關之規定中與屬行政秩
      序罰之交通違規裁罰本質不合之部分，自不在準用之列。
      從而，本院經查既無任何證據足資證明員警有捏造事實違
      法取締之情事，則執勤員警本其維護交通秩序、安全職責
      所為之舉發，自應受到合法、正確之推定。
（五）綜上，本件異議人未於上開舉發通知單上所載應到案日期
      內繳納罰鍰結案，或向處罰機關陳述意見，是原處分機關
      爰依道路交通管理處罰條例第33條第1 項第1 款暨違反道
      路交通管理事件統一裁罰基準表，裁處異議人罰鍰新臺幣
      4,500 元，固非無見。惟依道路交通管理處罰條例第63條
      第1 項第1 款規定，汽車駕駛人有該條例第33條第1 項規
      定之情形者，除依該條項處罰鍰外，並予記違規點數1 點
      ，是異議人之異議雖無理由，然原處分機關未審酌及此而
      為處分，亦有未洽，自應由本院將原處分撤銷，分別依道
      路交通管理處罰條例第33條第1 項第1 款、第63條第1 項
      第1 款、違反道路交通管理事件統一裁罰基準表，裁處異
      議人罰鍰4,500 元，並記違規點數1 點，以資適法。
五、據上論斷，應依道路交通案件處理辦法第20條之規定，裁定
    如主文。
中    華    民    國    97    年    9     月    22    日
                  交通法庭  法  官  林 卉 聆
以上正本與原本無異。
如不服本裁定，應於送達後5 日內向本院提出抗告狀。
                            書記官  楊 慧 萍
中    華    民    國    97    年    9     月    22    日


司法院資訊處製作；財團法人民間司法改革基金會備份。
